臺灣士林地方法院民事判決　　　　　　　100年度訴字第797號
原　　　告　宋屹
被　　　告　何石城
上列當事人間請求損害賠償事件，經本院刑事庭移送前來（100
年度附民字第13號），本院於中華民國100 年9 月13日言詞辯論
終結，判決如下：
    主  文
被告應給付原告新臺幣伍萬元及自民國一百年一月二十八日起至
清償日止，按年息百分之五計算之利息。
原告其餘之訴駁回。
訴訟費用由被告負擔百分之五，餘由原告負擔。
本判決第一項得假執行，但被告如以新臺幣伍萬元為原告預供擔
保得免為假執行。
原告其餘假執行之聲請駁回。
    事  實  及  理  由
一、按訴狀送達後，原告不得將原訴變更或追加他訴。但擴張或
    減縮應受判決事項之聲明者，不在此限，民事訴訟法第255
    條第1 項第3 款定有明文。本件原告起訴時訴之聲明為「被
    告應給付原告新臺幣（下同）100 萬元及自起訴狀繕本送達
    翌日民國99年11月2 日起至清償日止按年息6 ％計算之利息
    。」，嗣於訴訟進行中，變更聲明為「被告應給付原告100
    萬元及自起訴狀繕本送達翌日起至清償日止按年息5 ％計算
    之利息。」，核其所為，係屬減縮應受判決事項之聲明，揆
    諸前開規定，自應准許。
二、原告起訴主張：被告何石城之妻楊庭安透過法院拍賣程序，
    以債權人身分承受債務人宋永隆所有位於臺北市○○區○○
    路0 段000 巷00弄00號地下樓房屋（下稱系爭房屋）及其所
    在基地之所有權，因該屋於拍定後未點交，經楊庭安另行對
    該屋占有人小太陽希望工程協會（代表人李悅綾）提起遷讓
    房屋之民事訴訟，而由本院以98年度湖簡字第2276號判決楊
    庭安勝訴在案，旋由楊庭安依據上開民事訴訟判決聲請本院
    民事執行處強制執行，嗣於強制程序進行期間之99年3 月30
    日9 時30分許，由被告以楊庭安之代理人身分，引導本院民
    事執行處書記官蔡雨呈至上址履勘以查明系爭房屋之使用現
    況，經該屋現占有人即原告宋屹應門並導引書記官入內，
    因被告表明欲入內拍照而遭原告拒絕並起爭執，而為在場之
    書記官出言制止並協調被告於屋外等候，迨原告欲隨書記官
    返回屋內進行履勘事宜之際，被告竟基於傷害人之身體及妨
    害他人行使權利之犯意，先自原告身後以雙手緊抱，再以右
    手架住原告肩膀及後頸，復以左手抓住原告右手臂，又以雙
    手扣住原告頸部而將之下壓並出手拉扯等強暴方式，強行將
    原告拉出至對面巷弄處而妨害原告行使其權利，旋於同日9
    時48分許經書記官再次制止始行罷手，致原告因而受有後頸
    部瘀傷及右上臂、左手腕、右腳踝等處擦挫傷之傷害，原告
    因被告之強制、傷害行為，忍痛放棄市議員提名參選機會，
    造成精神上相當痛苦，爰依民法第195 條第1 項規定請求被
    告賠償精神慰撫金100 萬元等語。並聲明：(一)被告應給付原
    告100 萬元及自起訴狀繕本送達翌日起至清償日止按年息5
    ％計算之利息。(二)願供擔保請准宣告假執行。
三、被告則以：本件係因原告偽造租約、惡意占有房屋始生爭執
    ，原告就損害之發生與有過失，且原告請求之精神慰撫金過
    高云云資為抗辯。並聲明：(一)原告之訴及其假執行之聲請均
    駁回。(二)如受不利判決，願供擔保請准宣告免為假執行。
四、兩造不爭執之事實：
  (一)被告何石城之妻楊庭安透過法院拍賣程序，以債權人身分承
    受債務人宋永隆所有系爭房屋及其所在基地之所有權，因該
    屋於拍定後未點交，經楊庭安另行對該屋占有人小太陽希望
    工程協會（代表人李悅綾）提起遷讓房屋之民事訴訟，而由
    本院以98年度湖簡字第2276號判決楊庭安勝訴在案，旋由楊
    庭安依據上開民事訴訟判決聲請本院民事執行處強制執行，
    嗣於強制執行程序進行期間之99年3 月30日9 時30分許，由
    被告以楊庭安之代理人身分，引導本院民事執行處書記官蔡
    雨呈至上址履勘以查明系爭房屋之使用現況，經該屋現占有
    人即原告應門並導引書記官入內，因被告表明欲入內拍照而
    遭原告拒絕並起爭執，而為在場之書記官出言制止並協調被
    告於屋外等候，迨原告欲隨書記官返回屋內進行履勘事宜之
    際，被告先自原告身後以雙手緊抱，再以右手架住原告肩膀
    及後頸，復以左手抓住原告右手臂，又以雙手扣住原告頸部
    而將之下壓並出手拉扯等強暴方式，強行將原告拉出至對面
    巷弄處，旋於同日9 時48分許經書記官再次制止始行罷手，
    致原告因而受有後頸部瘀傷及右上臂、左手腕、右腳踝等處
    擦挫傷之傷害。被告前開犯行，經本院判處有期徒刑三月，
    得易科罰金確定。
  (二)前開事實，有本院100 年度易字第38號刑事判決1 件在卷可
    稽，且經本院依職權調閱前開刑事卷宗核閱無訛，復為兩造
    所不爭，自堪信為真實。
五、得心證之理由：本院依民事訴訟法第270 條之1 規定，協議
    並簡化兩造爭點如下：原告請求被告賠償精神慰撫金100 萬
    元，是否相當？茲論述如下：
  (一)按因故意或過失，不法侵害他人之權利者，負損害賠償責任
    ，又不法侵害他人之身體、健康、名譽、自由、信用、隱私
    、貞操，或不法侵害其他人格法益而情節重大者，被害人雖
    非財產上之損害，亦得請求賠償相當之金額，民法第184 條
    第1 項、第195 條第1 項前段定有明文。本件被告於99年3
    月30日9 時30分許，於原告欲隨書記官返回系爭房屋屋內進
    行履勘事宜之際，先自原告身後以雙手緊抱，再以右手架住
    原告肩膀及後頸，復以左手抓住原告右手臂，又以雙手扣住
    原告頸部而將之下壓並出手拉扯等強暴方式，強行將原告拉
    出至對面巷弄處，致原告因而受有後頸部瘀傷及右上臂、左
    手腕、右腳踝等處擦挫傷之傷害，已侵害原告之身體及自由
    ，原告自受有相當精神上痛苦，而得依據前開規定請求被告
    賠償其非財產上之損害。
  (二)次按慰藉金之賠償須以人格權遭遇侵害，使精神上受有痛苦
    為必要，其核給之標準固與財產上損害之計算不同，然非不
    可斟酌雙方身分資力與加害程度，及其他各種情形核定相當
    之數額（最高法院51年台上字第223 號判例要旨參照）。本
    院審酌：(1)本件起因為被告之妻楊庭安透過法院拍賣程序，
    以債權人身分承受債務人即原告之父宋永隆所有系爭房屋及
    其所在基地之所有權，經楊庭安另行對該屋占有人小太陽希
    望工程協會提起遷讓房屋之民事訴訟，由本院以98年度湖簡
    字第2276號判決楊庭安勝訴，楊庭安遂依據上開民事判決聲
    請本院民事執行處強制執行，被告為楊廷安之前開強制執行
    程序之代理人，而原告亦為系爭房屋之占有人，兩造就原告
    就系爭房屋有無占有權源迭生訴訟，因原告於本院民事執行
    處書記官履勘時拒絕讓被告進入系爭房屋，致被告心生不滿
    ，遂憤而傷害及妨害原告之自由，有被告提出之本院99年度
    湖簡字第910 號、99年度湖簡字第971 號民事判決、臺灣士
    林地方法院檢察署99年度偵字第14754 號起訴書等在卷可參
    。(2)原告係澳洲梅鐸大學企管碩士，曾經從事國際貿易，於
    海外工作三年，現在擔任志工，無薪水。被告係東吳大學經
    濟系畢業，曾任地政士及仲介經紀人，現在為自由業無固定
    雇主，業據兩造自承在卷，並有原告提出之臺灣臺北少年觀
    護所聘書在卷可稽。(3)被告99年度無所得，名下無財產，原
    告99年度所得為3,474 元，名下有二筆投資，財產總額2 萬
    1,380 元，有兩造財產所得調件明細表在卷可稽（本院卷第
    23-24 頁）。(4)被告自原告身後以雙手緊抱，再以右手架住
    原告肩膀及後頸，復以左手抓住原告右手臂，又以雙手扣住
    原告頸部而將之下壓並出手拉扯等強暴方式，強行將原告拉
    出至對面巷弄處，致原告受有後頸部瘀傷及右上臂、左手腕
    、右腳踝等處擦挫傷之傷害等一切情事，認原告請求被告賠
    償5 萬元之精神慰撫金，應屬相當。逾此部分之請求，即屬
    無據，不應准許。
  (三)按損害之發生或擴大，被害人與有過失者，法院得減輕賠償
    金額，或免除之。重大之損害原因，為債務人所不及知，而
    被害人不預促其注意或怠於避免或減少損害者，為與有過失
    ，民法第217 條前段定有明文。被告雖抗辯本件係因原告偽
    造租約、惡意占有房屋始生爭執云云，然縱認其所述為真，
    亦屬被告之動機範疇，難謂原告就本件損害之發生有何與有
    過失可言，是被告前開所辯尚難憑採。
  (四)從而，原告依據民法第184 條第1 項前段、第195 條第1 項
    規定，請求被告給付原告5 萬元及自起訴狀繕本送達翌日即
    100 年1 月28日起至清償日止，按年息5 ％計算之利息，為
    有理由，應予准許。逾此部分之請求，即屬無據，應予駁回
    。
六、本件命被告給付之金額未逾50萬元，就原告勝訴部分，應依
    職權宣告假執行，被告陳明願供擔保請准宣告免為假執行，
    核無不合，爰酌定相當擔保金額宣告免為假執行。至原告敗
    訴部分，其假執行之聲請因訴之駁回已失所附麗，應予駁回
    。
七、本件為判決之基礎已臻明確，兩造其餘攻擊防禦方法核與本
    件判決結果不生影響，爰不予一一論述，附此敘明。
八、訴訟費用負擔之依據：民事訴訟法第79條。
中    華    民    國   100    年    9     月    27    日
                  民事第二庭  法  官  藍雅清
正本係照原本作成。
如對本判決上訴，應於判決送達後20日內向本院提出上訴狀，若
委任律師提起上訴者，應一併繳納上訴審裁判費，否則本院得不
命補正逕行駁回上訴。
中    華    民    國  100     年   10     月     5     日
                              書記官  張純華